【裁判字號】    91,上更(一),563
【裁判日期】    920127
【裁判案由】    偽造文書
【裁判全文】
臺灣高等法院臺南分院刑事判決          九十一年度上更(一)字第五六三號  慎股
      上  訴  人  臺灣臺南地方法院檢察署檢察官
      被      告  乙  ○  ○
右上訴人因被告偽造文書等案件，不服臺灣臺南地方法院九十年度訴字第一一八八號
，中華民國九十一年三月二十二日第一審判決（起訴案號：臺灣臺南地方法院檢察署
九十年度偵字第六四一八號），提起上訴，經最高法院發回更審，本院判決如左：
      主      文
原判決撤銷。
乙○○共同連續行使偽造私文書，足以生損害於他人，累犯，處有期徒刑貳年。
附表所示於中華電信股份有限公司行動電話業務租用申請書上，偽造之丙○○、甲○○、劉建志、黃永信等署押均沒收。
      事      實
一、乙○○於民國八十二年間，因毒品案件經本院判處有期徒刑三年二月；又於八十
    三年間，曾因違反槍砲管理條例案件，經臺灣彰化地方法院判處有期徒刑七月確
    定；並於八十三年八月十六入監執行，及八十五年十二月十八日接續執行，於八
    十六年六月二十八日始執行完畢，猶不知悔改。其與張銘為叔侄關係，明知丙○○、甲○○、丁○○、劉建志、張文炬、黃永信均為張銘離職多年員工，而
    在其公司內仍留有身分證影本及印章，竟共同意圖不法之所有，以冒用他人身分
    申請行動電話使用手法，詐取不法利益，明知未經丙○○、甲○○、丁○○、劉
    建志、張文炬、黃永信等人之同意，竟基於概括犯意，連續自八十九年六月十二
    日、十三日、十五日、十六日，四次，由張銘交付丙○○、甲○○、丁○○、
    劉建志、張文炬、黃永信等人身分證影本及丁○○、張文炬印章，利用乙○○與
    嘉義市○○路三四五號「神腦國際企業股份有限公司」（下稱神腦國際公司）嘉
    義市店員工劉淑貞熟識，辦理行動電話，不要求核對身分證正本之弱點，而分別
    於同年月十二日，至上開神腦國際公司嘉義市店，偽造丙○○、甲○○簽名；同
    年月十三日，用丁○○印章；同年月十五日，用張文炬印章；同年月十六日
    ，偽造劉建志、黃永信簽名，作成不實之行動電話使用申請書，偽造後並持以行
    使，交由劉淑貞向神腦國際公司嘉義市店申辦中華電信股份有限公司（下稱中華
    電信公司）之行動電話門號（依序為0000000000、00000000
    00、0000000000、0000000000、0000000000
    、0000000000號）使用，致足生損害於丙○○、甲○○、丁○○、劉
    建志、張文炬、黃永信等人及中華電信公司。嗣因丙○○事後接獲中華電信公司
    通知相關事宜，心覺有異而報警循線查獲。於本院審理中，經證人劉淑貞結證時
    查出乙○○於同一時段，以相同手法連續辦理甲○○、丁○○、劉建志、張文炬
    、黃永信行動電話使用，共詐得使用電話不法利益，計新臺幣六萬九千六百八十
    二元（詳如附表所示）。
二、案經嘉義市警察局第一分局移送臺灣嘉義地方法院檢察署，簽經臺灣高等法院臺
    南分院檢察署，核轉臺灣臺南地方法院檢察署偵查起訴。
      理      由
一、被告乙○○於本院上訴審時堅決否認有何偽造文書犯行，辯稱：上開行動電話門
    號是其姪子張銘持交丙○○、甲○○、丁○○、劉建志、張文炬、黃永信等人
    身分證影本及丁○○、張文炬印章，委託伊申辦，並有告訴伊丙○○等人係其公
    司職員，伊申辦該電話門號時，並不知張銘事先並未得丙○○等人同意，倘伊
    事先知道該紙丙○○身分證影本來源有問題，自不可能找平日熟識之通訊行（即
    神腦國際公司嘉義市店）辦理行動電話門號云云。
二、經查：
  (一)被告乙○○自八十九年六月十二日、十三日、十五日、十六日，四次，分持由張
    銘交付之丙○○、甲○○、丁○○、劉建志、張文炬、黃永信等人身分證影本
    及丁○○、張文炬印章，至嘉義市○○路三四五號神腦國際公司嘉義市店，向員
    工劉淑貞辦理行動電話，並自行於同年月十二日簽署丙○○、甲○○姓名；同年
    月十三日蓋用丁○○印章；同年月十五日蓋用張文炬印章；同年月十六日簽署劉
    建志、黃永信姓名，填寫行動電話使用申請書，申辦中華電信公司行動電話門號
    （依序為0000000000、0000000000、000000000
    0、0000000000、0000000000、0000000000號
    ）使用等情供認不諱。而上開申請均未經被害人同意，亦經證人張銘於原審中
    證述在卷（見原審卷第一一四頁），並經被害人丙○○於原審到庭供述明確，及
    被害人甲○○、丁○○於本院前審時結證明確。復有丙○○、甲○○、丁○○、
    劉建志、張文炬、黃永信等人中華電信公司行動電話業務租用申請書各一份附卷
    可稽。且上開0000000000、0000000000、0000000
    000、0000000000、0000000000、000000000
    0號行動電話，申請通話後未依限繳交通話費，亦有中華電信股份有限公司臺灣
    南區電信分公司嘉義營運處九十一年六月十二日嘉服二查字第九一○六一二三號
    函送通話明細清單附卷可佐。自堪信為真實。
  (二)被害人丙○○曾任職在張銘在嘉義市鎮所經營之亞洲地毯公司，業據證人
    張銘於原審結證稱：我看到她（丙○○）身分證上載有「六∕五退」字：：我
    曾經拿這張身分證（影本）給張某（乙○○）去辦電話：：，「六∕五退」字，
    是會計寫的，表示是六月五日退保的意思，大約在八十八年之前，如果她只待一
    月或半月，大概沒有見過我，她不知情（拿她的身分證去辦理行動電話）等語（
    見原審卷第一一三頁─第一一四頁），是丙○○對張銘將其身分證持交被告乙○○申辦上開行動電話並不知情之事實，洵堪認定。至於證人張銘證稱：乙○○對我未經丙○○同意就拿她（丙○○）身分證去辦行動電話並不知情：：，我
    是拿她（丙○○）身分證影本給張某（乙○○）一節；因查被告與張銘係叔侄
    關係，而張銘之亞洲地毯公司於八十五年間已經失敗，僅餘五、六名員工之事
    實，業據張銘到庭結證明確，被告與張銘叔侄關係，且於八十八年九月一日
    起即因與張銘涉及偽造文書等案在臺灣嘉義地方法院檢察署以八十八年度偵字
    第五九三七號偵查，嗣由臺灣嘉義地方法院以八十九年度訴字第一六七號審理，
    有該起訴書及判決在卷足憑（見原審卷第八十二頁─第九十四頁），被告不得諉
    為不知，以卸刑責。
  (三)又被告持丙○○、甲○○、丁○○、劉建志、張文炬、黃永信等人身分證影本向
    神腦國際公司嘉義市店申辦行動電話門號時，雖有記載丙○○、甲○○正確地址
    ，卻故意要求將帳單寄至不相關之嘉義市○○里○○路五六○號；丁○○部分亦
    故意要求帳單寄送雲林縣斗六市○○里○路二三號；劉建志部分亦要求帳單送至
    雲林縣麥寮鄉興華村興北七號；黃永信則故意填寫他人地址（丙○○住處地址）
    ，致查無此人；張文炬部分則屬行不明之人，有上述中華電信公司行動電話業
    務租用申請書，及退郵信件附卷足憑。益證被告於申請行動電話當時即有犯罪故
    意。
  (四)另證人劉淑貞雖亦證稱：當時是乙○○提出聲請，丙○○、甲○○、劉建志、黃
    永信等人簽名及丁○○、張文炬印章，均由乙○○本人簽蓋，張某（乙○○）稱
    係朋友委託他辦理等語，足認被告乙○○確有在上開申請書上偽簽丙○○、甲○○、劉建志、黃永信等人姓名及盜蓋丁○○、張文炬印章。雖證人劉淑貞於警訊
    中供稱：張姓男子（即乙○○）是我們公司熟客，他經常替別人代理申請大哥大
    門號等語（見警訊卷八十九年六月二十四日警訊筆錄），而被告乙○○則辯稱：
    倘若事先知悉張銘未經丙○○等人同意，不可能會找熟識之通訊行辦理該行動
    電話，以供日後追查等情，然依社會常情，正因熟識，才能給予方便，否則依正
    常手續則應核對身分證正本，被告即不可能辦理行動電話，也因此被告方有犯罪
    餘地。況智者千慮，必有一失，方有破案契機，是證人劉淑貞於辦理本件行動電
    話申請案，確有嚴重疏失，被告乙○○此部分辯解，自不能為其有利證據。
  (五)綜上所述，被告先後收受張銘所交付之丙○○、甲○○、丁○○、劉建志、張
    文炬、黃永信等人身分證影本及丁○○、張文炬印章，用以申辦上開行電話，其
    在上開行電話申請書上簽名蓋章偽造被害人文書申請行動電話，顯足生損害於丙○○、甲○○、丁○○、劉建志、張文炬、黃永信等人及中華電信公司，且嗣後
    取得電話後即大量撥打使用，並不付通話費，其有偽造文書及詐欺得利，事證明
    確，犯行洵堪認定。
三、查被告乙○○持張銘所交付，未經丙○○、甲○○、丁○○、劉建志、張文炬
    、黃永信等人同意之身分證影本及丁○○、張文炬印章，至神腦國際公司嘉義市
    店，填寫申請辦理行動電話，而於八十九年六月十二日偽造丙○○、甲○○簽名
    ；同年月十三日用丁○○印章；同年月十五日用張文炬印章；同年月十六日
    偽造劉建志、黃永信簽名，作成不實之行動電話使用申請書，申辦行動電話門號
    使用，顯足生損害於丙○○、甲○○、丁○○、劉建志、張文炬、黃永信等人及
    中華電信公司，且嗣後取得電話後即大量撥打使用，並不付通話費，共詐得使用
    電話不法利益，計六萬九千六百八十二元。核被告所為，係犯刑法第二百十六條
    、第二百十條行使偽造私文書罪，及刑法第三百三十九條第二項詐取不法利益罪
    。公訴人雖未就被告偽造被害人甲○○、丁○○、劉建志、張文炬、黃永信等人
    私文書部分及刑法第三百三十九條第二項詐取不法利益罪部分起訴，惟上開部分
    與公訴人起訴部分有連續犯或牽連犯等裁判上一罪關係，本院自應依法併予審判
    ，合予敘明。被告與張銘有犯意聯絡及行為分擔，皆為共同正犯。被告偽造私
    文書後，復加以行使，其偽造之低度行為應為行使之高度行為所吸收，不另論罪
    。被告於上開申請書上同時偽造丙○○、甲○○、劉建志、黃永信等人署押及盜
    用丁○○、張文炬印章，均為偽造私文書之階段行為，亦不另論罪。又被告申請
    電話目的在於使用電話不予付費，所犯詐取不法利益罪，與行使偽造私文書罪間
    有牽連關係，應一重論以行使偽造私文書罪。又被告所為數行為，時間緊接，手
    法相同，所犯為構成要件相同之罪，顯係出於概括犯意為之，為連續犯，應依刑
    法第五十六條之規定以一罪論，並加重其刑。又被告於八十二年間因毒品案件經
    本院判處有期徒刑三年二月；又於八十三年間曾因違反槍砲管理條例案件，經臺
    灣彰化地方法院判處有期徒刑七月確定；並於八十二年十月十六入監執行，及八
    十五年十二月十八日接續執行，於八十六年六月二十八日始執行完畢，有臺灣高
    等法院被告全國前案紀錄表在案可稽，其於五年以內再犯本件有期徒刑以上之罪
    ，為累犯，併依刑法第四十七條規定，遞予加重其刑。
四、原審疏未詳察，率認被告乙○○被訴罪嫌不能證明，遽為被告無罪判決諭知，自
    有未洽。檢察官上訴意旨，執以指摘原判決不當，為有理由，且本院亦查明被告
    並涉連續行使偽造私文書及詐欺得利部分犯行，原判決既有可議，自應由本院撤
    銷改判，以期適法。爰審酌被告已有多次前科，素行尚非良好，竟與晚輩共同犯
    罪，雖非主謀，但冒名申請行動電話使用，詐得不法利益達六萬九千六百八十二
    元，犯後仍砌詞狡辯，毫無悔意等一切情狀，量處有期徒刑二年，以資懲儆。附
    表所示偽造於中華電信股份有限公司行動電話業務租用申請書上之丙○○、甲○○、劉建志、黃永信等署押，均應依刑法第二百十九條規定宣告沒收。
五、被告乙○○經合法傳喚，無正當理由不到庭，不待其陳述逕行判決。
據上論結，應依刑事訴訟法第三百六十九條第一項前段、第三百七十一條、第三百六
十四條、第二百九十九條第一項前段，刑法第二十八條、第五十六條、第二百十六條
、第二百十條、第三百三十九條第二項、第四十七條、第五十五條、第二百十九條，
罰金罰提高標準條例第一條前段，判決如主文。
本案經檢察官曾銘芳到庭執行職務。
中      華      民      國    九十二    年      一      月    二十七    日
  臺灣高等法院臺南分院刑事第四庭
                                        審判長法官  陳    義    仲
                                              法官  宋    明    蒼
                                              法官  楊    子    莊
右正本證明與原本無異。
如不服本判決，應於判決送達後十日內向本院提出上訴狀，其未敘述理由者並應於提
出上訴狀後十日內向本院補提理由狀（應附繕本)。
                                        法院書記官  陳    明    芬
中      華      民      國    九十二    年      一      月    二十七    日
附錄本案論罪科刑法條全文：
刑法二百十條：
偽造、變造私文書，足以生損害於公眾或他人者，處五年以下有期徒刑。
刑法第二百十六條：
行使第二百十條至第二百十五條之文書者，依偽造、變造文書或登載不實事項或使登
載不實事項之規定處斷。
刑法第三百三十九條：
意圖為自己或第三人不法之所有，以詐術使人將本人或第三人之物交付者，處五年以
下有期徒刑、拘役或科或併科一千元以下罰金。
以前項方法得財產上不法之利益或使第三人得之者，亦同。
前二項之未遂犯罰之。
附表：
┌──┬──────┬─────┬───────┬───────┬───┐
│編號│被  害  人  │簽名或蓋章│行動電話號碼  │ 使用電話費用 │備  考│
├──┼──────┼─────┼───────┼───────┼───┤
│  一│丙  ○  ○  │偽造簽名  │0000000000    │新臺幣一七四七│單位元│
├──┼──────┼─────┼───────┼───────┼───┤
│  二│甲  ○  ○  │偽造簽名  │0000000000    │    四○九九○│      │
├──┼──────┼─────┼───────┼───────┼───┤
│  三│黃  永  信  │偽造簽名  │0000000000    │    二四二八二│      │
├──┼──────┼─────┼───────┼───────┼───┤
│  四│劉  建  志  │偽造簽名  │0000000000    │            四│      │
├──┼──────┼─────┼───────┼───────┼───┤
│  五│丁  ○  ○  │盜用印章  │0000000000    │      二五六八│      │
├──┼──────┼─────┼───────┼───────┼───┤
│  六│張  文  炬  │盜用印章  │0000000000    │          九一│      │
├──┴──────┴─────┴───────┼───────┴───┤
│      合    計                                │    六九六八二元      │
└───────────────────────┴───────────┘


司法院資訊處製作；財團法人民間司法改革基金會備份。
